【裁判字號】    95,簡上,61
【裁判日期】    951004
【裁判案由】    竊盜等
【裁判全文】
臺灣士林地方法院刑事判決              95年度簡上字第61號
上  訴  人  臺灣士林地方法院檢察署檢察官
被      告  乙○○
上訴人就被告竊盜等案件，不服本院中華民國95年2 月17日95年
度簡字第31號第一審判決（聲請簡易判決處刑案號：94年度偵緝
字第757 號），提起上訴，本院管轄之第二審合議庭依通常程序
為第一審判決如下：
    主  文
原判決撤銷。
乙○○竊盜，累犯，處有期徒刑捌月；又服用酒類，不能安全駕
駛動力交通工具而駕駛，累犯，處拘役伍拾日，如易科罰金，以
銀元佰元即新臺幣玖佰元折算壹日。
    事  實
一、乙○○前有多次竊盜前科，最後2 次竊盜犯行經本院以91年
    度易字第184 號判決分別判處有期徒刑7 月、7 月，應執行
    有期徒刑1 年確定，甫於民國93年2 月12日執行完畢，竟仍
    不知悔改，復意圖為自己不法之所有，於94年2 月12日下午
    9 時許，在臺北市中正區○○○路與市○○道口，見甲○○
    所有車號BGL-579 號重型機車鎖匙未拔下，即逕行發動竊取
    騎走，並留供己用。另又於同年4 月20上午9 時許，在臺北
    縣淡水鎮某工地飲酒，已達不能安全駕駛動力交通工具之程
    度，仍騎乘前揭竊得之機車，自上址欲返回臺北市士林區其
    母親居所，嗣於同日下午8 時53分許，在臺北市○○區○○
    路與西安街路口，與騎乘機車之柯淑芬發生車禍，致雙方均
    有受傷（過失傷害部分未據柯淑芬提出告訴），因前往處理
    之員警發現乙○○有酒後駕車嫌疑，並施以酒精測試，測得
    其呼氣酒精濃度達每公升0.93毫克，始悉上情。
二、案經臺北市政府警察局北投分局報請臺灣士林地方法院檢察
    署檢察官偵查起訴。
    理  由
一、前揭犯罪事實，業據被告乙○○於警詢、偵查及本院審理時
    供認不諱，核與被害人甲○○於警詢時指述情節大致相符，
    並有車輛協尋證明單、贓物認領保管單、車輛尋獲電腦輸入
    單、酒精濃度測試值數據紙、臺北市政府警察局舉發違反道
    路交通管理事件通知單、刑法第185 條之3 案件測試觀察紀
    錄表各1 紙及照片16張等在卷可佐，足證被告自白與事實相
    符，本件事證明確，被告犯行堪以認定，應依法論科。
二、按「行為後法律有變更者，適用行為時之法律。但行為後之
    法律有利於行為人者，適用最有利於行為人之法律」，修正
    後刑法第2 條第1 項定有明文，此條規定係規範行為後法律
    變更所生新舊法律比較適用之準據法，本身尚無新舊法比較
    之問題，於新法施行後，自應一律適用上開修正後之規定，
    而為「從舊從輕」之比較。又比較新舊法時，應就罪刑有關
    之共犯、未遂犯、想像競合犯、牽連犯、連續犯、結合犯，
    以及累犯加重、自首減輕暨其他法定加減原因（如身分加減
    ）與加減例等一切情形，綜其全部罪刑之結果而為比較後，
    再適用有利於行為人之法律處斷，而不得一部割裂分別適用
    不同之新舊法（最高法院95年度第8 次刑事庭會議決議參照
    ）。茲依上開法條規定及說明，比較適用新舊法如下：
  (一)核被告所為，係犯刑法第320 條第1 項竊盜罪及刑法第185
    條之3 服用酒類不能安全駕駛動力交通工具而駕駛罪。又被
    告行為時，刑法第320 條第1 項竊盜罪之罰金刑貨幣單位係
    銀元，且應適用罰金罰鍰提高標準條例第1 條之規定，亦即
    應按各該具體條文制定或修正之先後，定其提高之倍數，惟
    被告行為後，刑法施行法增訂第1 之1 條，於95年6 月14日
    經總統公布，並自同年7 月1 日起施行，該條規定：「中華
    民國94年1 月7 日刑法修正施行後，刑法分則編所定罰金之
    貨幣單位為新臺幣。94年1 月7 日刑法修正時，刑法分則編
    未修正之條文定有罰金者，自94年1 月7 日刑法修正施行後
    ，就其所定數額提高為30倍。但72年6 月26日至94年1 月7
    日新增或修正之條文，就其所定數額提高為3 倍」，而本件
    被告所犯刑法第320 條第1 項竊盜罪，有罰金刑之處罰，且
    自24年7 月1 日公布施行後，即未再修正，依增訂刑法施行
    法第1 之1 條之規定，其罰金以新臺幣為單位，數額應提高
    30倍，此與修正前之罰金以銀元為單位，適用罰金罰鍰提高
    標準條例之結果應提高10倍者，對被告而言，並無有利或不
    利之差別（新臺幣與銀元之比例為1 ：3 ，換算結果，亦為
    30倍）；又被告行為時，刑法第185 條之3 規定：「服用毒
    品、麻醉藥品、酒類或其他相類之物，不能安全駕駛動力交
    通工具而駕駛者，處1 年以下有期徒刑、拘役或3 萬元以下
    罰金。」，且依現行法規所定貨幣單位折算新臺幣條例現行
    法規第2 條之規定，上開法條罰金刑部分之貨幣單位為元，
    以新臺幣之3 倍折算之，即相當於新臺幣9 萬元以下；而被
    告行為後，依刑法施行法第1 之1 條之規定，因刑法第185
    條之3 係於88年4 月21日修正施行，故上開罰金刑之數額應
    提高為3 倍即新臺幣9 萬元以下，經比較結果，修正前後之
    規定對於被告亦無有利或不利之差別。
  (二)被告所犯竊盜及公共危險二罪，犯意各別，行為不同，罪名
    互異，應予分論併罰。
  (三)又被告乙○○有如事實欄所示之犯罪科刑及執行情形，此有
    臺灣高等法院被告前案紀錄表在卷可稽，其於5 年內再故意
    犯本件有期徒刑以上之罪，無論依修正前之刑法第47條，或
    修正後之刑法第47條第1 項規定，均構成累犯，是修正前關
    於累犯之規定，並無不利於被告。
  (四)又修正前刑法第41條第1 項前段規定：「犯最重本刑為5年
    以下有期徒刑以下之刑之罪，而受6 個月以下有期徒刑或拘
    役之宣告，因身體、教育、職業、家庭之關係或其他正當事
    由，執行顯有困難者，得以1 元以上3 元以下折算1日 ，易
    科罰金。」，另修正前罰金罰鍰提高標準條例第2條 （於95
    年7 月1 日修正刪除）規定，就其原定數額提高為100 倍折
    算1 日，則本件被告行為時之易科罰金折算標準，最高得以
    銀元300 元折算1 日，經折算為新臺幣後，應以新臺幣900
    元折算為1 日；惟修正後刑法第41條第1 項前段則規定：「
    犯最重本刑為5 年以下有期徒刑以下之刑之罪，而受6 個月
    以下有期徒刑或拘役之宣告者，得以新臺幣1,000元、2,000
    元或3,000 元折算1 日，易科罰金。」，比較修正前後之易
    科罰金折算標準，應以修正前之規定較有利於被告。
  (五)經本院綜合前述比較結果，認本案適用修正前之相關刑罰法
    律，對被告較為有利，依刑法第2 條第1 項前段之規定，自
    應適用被告行為時即修正前之法律予以論科。從而，被告所
    為應係犯刑法第320 條第1 項竊盜罪及刑法第185 條之3 服
    用酒類不能安全駕駛動力交通工具而駕駛罪，2 罪分論併罰
    ，且均依修正前同法第47條之規定論以累犯，並加重其刑。
三、原審以被告犯行明確，認被告係犯刑法第320 條第1 項竊盜
    罪及刑法第185 條之3 服用酒類不能安全駕駛動力交通工具
    而駕駛罪，並分別判處有期徒刑5 月及罰金9 千元，另諭知
    有期徒刑部分易科罰金之折算標準、罰金部分易服勞役之折
    算標準，固非無見。惟查：
  (一)被告曾有多次竊盜前科，分別於78年、81年、83年、84年、
    86年、88年間，經法院判處有期徒刑3 月、8 月、5 月、10
    月、5 月、6 月確定，並均執行完畢，嗣又於於89、91年間
    再犯2 次竊盜罪，經本院以91年度易字第184 號判決各判處
    有期徒刑7 月，應執行有期徒刑1 年確定，甫於93年2 月12
    日執行完畢，此有臺灣高等法院被告前案紀錄表1 份在卷可
    稽，竟又在短短1 年後，再犯本件竊盜罪，顯見其雖歷經多
    次刑罰教訓，仍無法建立尊重他人財產權之觀念，毫無悔誤
    改過之心，惡性非輕，本不宜輕縱，且本次竊取之物為機車
    1 臺，價值不低，又係在酒後騎乘該車肇事為警查獲後，始
    歸還被害人，原審僅判處其有期徒刑5 月，尚嫌過輕。
  (二)又被告在呼氣酒精濃度已高達每公升0.93毫克之情況下，仍
    執意騎乘機車上路，完全漠視他人生命、身體、財產之安全
    ，且確因飲酒之故，造成其應變能力降低，而發生車禍，並
    致他人受有輕傷，對往來交通安全及他人生命、身體之危害
    甚大，原審僅判處其罰金9 千元，亦嫌過輕。
  (三)從而，檢察官以原判決量刑過輕，提起本件上訴，為有理由
    ，應由本院將原判決予以撤銷改判。爰審酌被告前開違法情
    事，及其犯罪之動機、目的、手段、素行、智識程度、生活
    狀況、犯後態度等一切情狀，量處如主文第2 項所示之刑，
    並就拘役部分，諭知易科罰金之折算標準，以資懲儆。至本
    件因刑法修正所為之新舊法比較適用部分，原審雖未及審酌
    ，然經本院比較新舊法後，行為後之法律並非較有利於行為
    人，仍應適用行為時法，則原決判適用行為時法即無不當，
    此部分自不構成撤銷事由，併予敘明。
四、末按檢察官聲請以簡易判決處刑之案件，經法院認被告所犯
    之罪不合刑事訴訟法第449 條所定得以簡易判決處刑之案件
    者，應適用通常程序審判之，刑事訴訟法第452 條、第451
    條之1 第4 項但書第1 款分別定有明文。本院經審理後認被
    告應諭知如主文第2 項所示之刑，係屬刑事訴訟法第451 條
    之1 第4 項但書第1 款之情形，自應由本院依刑事訴訟法第
    455 條之1 第3 項之規定，準用同法第369 條第1 項前段之
    規定，將原判決撤銷，依同法第452 條之規定，逕依通常程
    序為第1 審判決（法院辦理刑事訴訟簡易程序案件應行注意
    事項第14點參照），亦予說明。
五、據上論斷，應依刑事訴訟法第455 條之1 第1 項、第3 項、
    第369 條第1 項前段、第364 條、第299 條第1 項前段，修
    正後刑法第2 條第1 項前段、刑法第320 條第1 項、第185
    條之3 、修正前刑法第47條、第41條第1 項前段，罰金罰鍰
    提高標準條例第2 條，現行法規所定貨幣單位折算新臺幣條
    例第2 條，判決如主文。
本案經檢察官陳銘鋒到庭執行職務
中    華    民    國    95    年    10    月    4     日
                  刑事第二庭審判長法  官  林清吉
                                  法  官  賴邦元
                                  法  官  馬傲霜
以上正本證明與原本無異。
如不服本件判決，得自判決送達之日起10日內，向本院提起上訴
。
                                  書記官  陳玉瓊
中    華    民    國    95    年    10    月    4     日
附錄本判決論罪科刑依據之法條：
刑法第320 條第1 項
  意圖為自己或第3 人不法之所有，而竊取他人之動產者，為竊
  盜罪，處5年以下有期徒刑、拘役或五百元以下罰金。
刑法第185 條之3
  服用毒品、麻醉藥品、酒類或其他相類之物，不能安全駕駛動
  力交通工具而駕駛者，處1 年以下有期徒刑、拘役或3 萬元以
  下罰金。


司法院資訊處製作；財團法人民間司法改革基金會備份。
